臺灣臺北地方法院民事判決　九十一年勞訴字第一五七號
　　原　　　告　甲○○
　　　　　　　　乙○○
右當事人間請求損害賠償事件，本院判決如左：
    主  文
被告應給付原告新台幣參拾肆萬參仟伍佰參拾柒元，及自民國九十年六月十四日起至
清償日止，按年息百分之五計算之利息。
原告其餘之訴駁回。
訴訟費用由被告負擔十分之一，餘由原告負擔。
本判決第一項於原告以新台幣拾壹萬肆仟元為被告供擔保後，得假執行；但被告如於
假執行程序實施前，以新台幣拾肆萬參仟伍佰參拾柒元為原告預供擔保，得免為假
執行。
原告其餘假執行之聲請駁回。
    事  實
甲、原告方面：
一、聲明：
（一）被告應給付原告新台幣（下同）三百零一萬四千六百四十六元及自起訴狀繕本
      送達翌日即民國九十年六月十四日起至清償日止按年息百分之五計算之利息。
（二）原告願供擔保，請准予宣告假執行。
二、陳述
（一）兩造間係僱傭關係：
      原告持續於被告獨資之工廠從事模具製造工作已七、八年，雖約定按件計酬，
      若被告未接單則暫停數日，然雙方係以勞務之給付為目的，非以勞務之完成為
      目的，且被告對於原告之工作有指揮監督權，雙方應屬僱傭關係而非承攬。此
      由被告於八十七年十一月十九日出具予原告之在職證明書及九十年三月二十六
      日、四月十六日所發之律師函分別自承「本人雖為老板」及「本人雖為雇主」
      ，即可得知。被告所營之德記企業社係一地下工廠，無合格消防設備，致被告
      無法投保，亦無法准原告投保，且被告無勞工身份，有行政院勞工委員會北區
      勞動檢查所九十年六月二十八日台九十勞北檢製字第九００八九四二號函可證
      。
（二）發生損害之事實經過：
    １原告於九十年二月二十三日如同往常至被告工廠工作，下午二時許受被告指示
      架築鐵皮屋工廠吊掛圓鐵管時，因被告未拉緊繫在圓鐵管上之繩索，致原告突
      遭高處未綁緊繩索而掉落之鐵管打中撞擊腦部，使原告跌倒，頭部後腦撞及剷
      土機，造成原告昏迷及嚴重傷害，因當時僅有被告在場，故由其緊急送原告至
      財團法人天主教耕莘醫院（下稱耕莘醫院）急救，診斷後發現原告頭部外傷併
      右側腦出血、泌尿道感染併低血壓、電解質失衡症，傷勢嚴重，其間三次被送
      至加護病房緊急診治，依據耕莘醫院之病歷摘錄單可以認定原告之傷害確為被
      告之過失所致。
    ２被告辯稱事發當天原告曾喝酒並非事實，因事發當天係白天，原告需為粗重工
      作不可能喝酒，若原告曾喝酒，被告豈會指揮原告為該項工作，且依據耕莘醫
      院九十年七月二十日診斷證明書所載：「當時意識清楚，未聞酒味，故未做血
      清酒精濃度檢測」，可證就醫時原告身上並無任何酒味。被告於錄音帶中亦自
      承是日工作，僅被告與原告在場，並無被告母親或其他任何人在場，且被告母
      親即證人徐羅椒妹證稱：原告跌撞倒地上，與被告委由律師於九十年四月十六
      日所發予原告之妻林吳作之律師函內容所述：原告係自己摔倒碰撞剷土機致腦
      部受傷並不相符，足證證人徐羅椒妹出庭諉稱在場係偽證。另被告於九十年十
      一月九日所聲請傳訊之證人潘禮正、錢坤南二人證述，稱原告所喝酒之品牌二
      者並不相符；證人錢坤南所稱事故發生時間於九十年三月十五日亦與事實不符
      ；此外，證人錢坤南稱：當天沒有看到還有誰在現場，與被告於九十年七月二
      十日言詞辯論中稱目擊證人係伊母親（即證人徐羅椒妹），及聲請傳訊另一目
      擊證人潘禮正，自相矛盾。而被告所提出之酒瓶照片，亦不能做為原告當天有
      喝酒之證明。被告辯稱原告突開車至被告家中向被告吐訴酗酒惡習令其家人厭
      惡，以致被趕出家門，故案發是日被告係因被家人趕出門心情鬱卒至不小心跌
      倒，並非事實。被告就耕莘醫院九十年九月四日及十二月六日之函覆內容、台
      大醫院九十年十月三日之診斷證明書所為之答辯，亦顯違經驗法則。
（三）被告之過失：
    １被告企業社未注意原告未戴安全帽從事工作致受傷害，違反勞工安全衛生設施
      規則第二百八十一條規定，足證被告顯有過失，此有行政院勞工委員會北區勞
      動檢查所九十年五月三日台九十勞北簡製字第九０零五一二三號函可稽。
    ２按勞工工作場所之建築物，應由依法登記開業之建築師依建築法規及本法有關
      安全衛生之規定設計，勞工安全衛生法第九條定有明文。被告非特違反上開規
      定，且指揮原告為首揭架築鐵皮屋時，過失致原告受重傷。
（四）原告之請求權基礎：
    １民法第四百八十七條之一第一項：
      原告受傷係因被告施工不當未綁緊繩索所致，而兩造間係僱傭關係已如前述，
      則被告顯未盡到勞動基準法第八條及民法第四百八十三條之一規定之義務，故
      原告自得依民法第四百八十七條之一第一項規定，就此非可歸責於原告之事由
      而致之損害，向被告請求賠償。被告為推卸責任，謊稱係原告有酗酒習慣，因
      精神不集中，自己摔倒碰撞剷土機致腦部受傷，又謊稱當時另有其他目擊者可
      證。實則，當時僅原、被告在場，無他人目擊，若原告係頭部撞及剷土機，非
      被重物重擊，否則不可能造成如此嚴重之傷勢。
    ２工廠法第四十五條：
　　　被告並未為原告投保勞工保險，原告因執行職務致重傷，被告自應依工廠法第
　　　四十五條規定給予原告補助費或撫卹費。
    ３勞動基準法第五十九條第一款、第二款：
      被告該侵權行為事實係勞工遭遇職業災害而致傷害，該當於勞動基準法第五十
      九條第一款及第二款規定，故對於醫療費用與喪失工作收入部分（醫療中不能
      工作），併主張依職業災害受領補償權請求被告應依法對原告為補償。
    ４民法第一百八十四條：
　　　被告顯有過失如前所述，是以原告亦得依民法第一百八十四條侵權行為請求權
　　　之規定，請求被告負損害賠償責任。
    ５民法第一百九十五條：
      對於非財產上之損害請求慰撫金。
（五）賠償金額：
    １醫療費用：
      原告於住院期間之醫療費用共三萬八千四百五十七元，看護費用共三萬五千三
      百元，二者合計共七萬三千七百五十五元。但因被告曾開立面額三萬零二百二
      十元之支票一紙先賠償一部與原告，故醫療費用部分被告尚應支付四萬三千五
      百三十七元。
    ２喪失之工作收入：
      原告受傷後，除住院期間無法工作，出院後因傷勢過重，已完全喪失工作能力
      顯未能痊癒，茲先以勞動基準法最低薪資每月一萬五千八百四十元計算二年內
      原告無法工作之損失，依霍夫曼氏之比例計算，被告應支付此部分之賠償金額
      共三十七萬一千一百零九元（15,840 X 12 X 1.0000000 = 371,109）。
    ３慰撫金：
      原告本係四肢健全、身體健康之正常人，平日以勞工為生，因此次受傷造成顱
      內出血、泌尿道感染併低血壓及電解質失衡症，曾一度生命垂危，今尚須人攙
      扶始能走路，形同殘廢，頃至國立台灣大學醫學院附設醫院（下稱台大醫院）
      就診，經診斷為：「右眼前房出血及左眼疑似外傷性視神經病變」、「病人目
      前最佳視力為右眼僅餘光覺，左眼零點一」，視力幾全喪失，已屬重度殘障，
      一生無法工作及獨立生活，其所受之精神上痛苦甚鉅，爰請求被告應給付慰撫
      金二百六十萬元。
　　４綜上，被告應給付原告醫療費用喪失之工作收入及慰撫金共三百零一萬四千六
　　　百四十六元。
（六）關於被告抵銷之抗辯：
      被告主張原告向其借款未還並非事實。原告於受僱期間，未屆領薪日，雖曾向
      被告預支，惟至領薪日即扣除，僅領餘薪。實際上原告並未向被告借款，被告
      並無法提出借據證明，其空言置辯並不足採，故被告主張抵銷並無理由。且被
      告前稱原告欠其借款三萬多元，於九十年四月十二日之調解會又改稱七萬多元
      ，嗣又來函稱原告欠其九萬多元，先後不一足證非實。
三、證據：提出被告九十年三月二十六日及四月十六日律師函、耕莘醫院九十年二月
    二十三日之診斷證明書、九十年三月十六日之病危通知單、九十年四月四日之醫
    療費用收據、九十年五月九日之診斷書、安安看護中心之收款證明單、票號ＴＡ
    0000000號支票、八十七年十一月十九日被告出具之在職證明書、九十年
    五月三日及九十年六月二十八日行政院勞工委員會北區勞動檢查所函、被告委由
    律師於九十年四月十六日所發之律師函、台大醫院診斷書影本等件及九十年二月
    二十四日原告之妻與被告於耕莘醫院對話之錄音帶為證。
乙、被告方面：
一、聲明：(一)原告之訴駁回。(二)若受不利之判決請准供擔保免假執行。
二、陳述：
（一）兩造間係承攬關係非僱傭關係：
      原告於九十年初突然開車至被告家中吐訴因酗酒之惡習，致遭家人趕出家門，
      求被告給予工作機會，被告見其可憐，告知日後工作時不得酗酒而予原告工作
      ，雙方係以論件計酬之方式計算酬勞，即以成品之重量給付報酬，如果成品有
      瑕疵，原告非但不能獲得報酬尚須負擔原料之損失，故雙方應屬承攬關係，非
      勞動基準法或民法之僱傭關係，因此本件自無勞動基準法、勞工法規或民法僱
      傭相關規定之適用。
（二）原告之受傷被非原告所稱之遭高處未綁緊繩索而掉落之鐵管打中：
      九十年二月二十三日被告加築鐵皮屋吊掛圓鐵管時，因廠內無其他員工，乃請
      原告幫忙扶住鐵管，當時原告站在大石頭斜坡上，因原告平日有酗酒習慣，加
      以當時被家人趕出心情鬱卒，精神無法集中，於幫忙扶鐵管時不小心跌倒，後
      腦撞擊置於近處之剷土機受傷，是本件原告之受傷被非原告所稱之遭高處未綁
      緊繩索而掉落之鐵管打中。
（三）原告視力幾乎完全喪失之傷害與本件事故無關：
      耕莘醫院九十年十二月六日之函覆鈞院所附之病歷摘錄單記載原告「到院時意
      識清楚，右眼以前即全盲，左眼清楚」，「病人出院時，開始出現視力逐漸減
      退，囑其至眼科檢查」，而依眼科之摘錄則記載原告「於九十年二月二十三日
      至本院接受治療，於九十年七月四日初次在本院眼科就診，當時右眼無視力無
      光覺，左眼視力零點一（最佳矯正視力零點一）」，「另患者陳述自受傷後左
      眼視力減退。因本院無患者以前左眼視力紀錄（可至三軍總醫院調出）僅就九
      十年七月四日之後檢查做摘要」，「九十年七月十三日視力左眼（0.1）視野
      檢查：嚴重缺損，與當時視力不符（疑詐盲）」，「所以本人認為，此次受傷
      因有腦部出血，視力應會受到影響。但患者檢查時不甚合作，故最後未開立視
      力證明單」；另三軍總醫院九十一年四月十二日（九十一）善利字第九一０五
      九二一號函其說明亦謂原告於八十八年九月十五日發現有增值性網膜剝離現象
      ，然原告拒絕手術，目前右眼無光感無法矯正；及依台大醫院九十年十月三日
      之診斷證明書所載，被告之左眼疑似外傷性視神經病變。是以本件原告之右眼
      於八十八年九月十五日前即屬全盲與本件事故無關，原告以其左眼視力減退乃
      至完全喪失與其於九十年二月二十三日在被告工廠工作時摔倒撞擊頭部有關，
      主張被告應賠償其此一部份之損害，依上開病歷摘錄單所載可認，但原告之左
      眼既屬神經病變係由外傷所致，而本件九十年二月二十三日發生意外時，原告
      所受傷害部位為後腦，非眼睛，故本件原告之左眼疑似外傷性視神經病變與本
      件事故應無關。故原告主張之原因事實發生當時左眼視力既仍然完好，則其左
      眼視力減退乃至於喪失，與其頭部所受傷害間是否有必然之因果關係，依上開
      病歷摘錄單所載，並不能加以肯定，原告就此部分之損害及不能對被告請求損
      害賠償。
（四）縱認被告應為本件原告所受之傷害負責，原告對於損害之發生亦與有過失，且
      其請求之慰撫金及喪失工作能力部分均無理由：
    １原告所受之傷害係因原告於被告請其幫忙扶住鐵管時自己不小心跌倒後腦撞及
      置於近處之剷土機所致，是原告對於損害之發生與有過失，應有民法第二百十
      七條過失相抵之適用。
    ２原告雖因受傷而併發許多疾病病因此住院一個多月，然其於九十年四月三日以
      康復出院，就此部分，原告原請求六十萬元之慰撫金顯然過高。原告之雙眼所
      受損害與本件事故無關，就此部分，原告請求之慰撫金亦無理由。縱使被告須
      對原告左眼所受傷害負賠償責任，惟原告之左眼尚非全盲，原告就此部分請求
      二百萬慰撫金顯然偏高。
    ３原告就其喪失工作能力之部分，依霍夫曼式比例計算請求被告給付三十七萬一
      千一百九十元，因原告未提出澄明被告有何喪失工作能力之情形，是此部分之
      請求亦顯無理由。
（五）抵銷之抗辯：
      原告於八十八年間曾向被告陸續借錢，迄今尚欠十一萬一千元未還，就此部分
      主張抵銷。
三、證據：提出證人徐羅椒妹、潘禮正、錢坤南之證言及借據影本乙件為證。。
    理  由
一、本件原告起訴主張：原告在被告獨資之工廠從事模具製造工作已七、八年，雖約
    定按件計酬，被告未接單則暫停工作，但雙方應屬僱傭關係而非承攬，被告係一
    地下工廠，無合格消防設備，致被告無法投保，亦無法准原告投保；九十年二月
    二十三日下午二時許，原告依被告指示在工廠架築鐵皮屋工廠吊掛圓鐵管時，因
    被告未拉緊繫在圓鐵管上之繩索，至原告突遭高處未綁緊繩索而掉落之鐵管打中
    撞擊腦部，使原告跌倒，頭部後腦撞及剷土機，造成原告頭部外傷併右側腦出血
    、泌尿道感染併低血壓、電解質失衡症之傷害，被告未注意未戴安全帽從事工作
    致原告受傷，違反勞工安全衛生設施規則第二百八十一條規定，又按勞工工作場
    所之建築物，應由依法登記開業之建築師依建築法規及本法有關安全衛生之規定
    設計，勞工安全衛生法第九條定有明文，被告非特違反上開規定，且指揮原告為
    首揭架築鐵皮屋時致原告受重傷，足證被告顯有過失，被告顯未盡勞動基準法第
    八條及民法第四百八十三條之一規定之義務，爰依民法第四百八十七條之一第一
    項規定、工廠法第四十五條規定、勞動基準法第五十九條第一款及第二款規定、
    民法第一百八十四條第二項規定，請求被告賠償醫療費用醫療及看護費用四萬三
    千五百三十七元，又原告傷勢過重，已完全喪失工作能力顯未能痊癒，茲依勞動
    基準法最低薪資每月一萬五千八百四十元計算二年內原告無法供作之損失，請求
    被告賠償三十七萬一千一百零九元，原告因此次受傷造成，視力幾全喪失，已屬
    重度殘障，精神上痛苦甚鉅，爰依民法第一百九十五條規定請求被告應給付慰撫
    金二百六十萬元，上開金額合計三百零一萬四千六百四十六元，並請支自起訴狀
    繕本送達翌日至清償日止按年息百分之五計算之利息等語。
二、被告則以：兩造間係承攬關係非僱傭關係；原告之受傷係因原告平日有酗酒習慣
    ，加以當時被家人趕出心情不好，精神無法集中，於幫忙扶鐵管時不小心跌倒，
    後腦撞擊置於近處之剷土機受傷，非原告所稱之遭高處未綁緊繩索而掉落之鐵管
    打中；原告之右眼於八十八年九月十五日前即屬全盲與本件事故無關，原告以其
    左眼視力減退乃至完全喪失，與其於九十年二月二十三日在被告工廠工作時摔倒
    撞擊頭部有關，此依醫院病歷摘錄單所載可為認定；原告之左眼屬神經病變是由
    外傷所致，但本件九十年二月二十三日發生意外時，原告所受傷害部位為後腦，
    非眼睛，故原告之左眼疑似外傷性視神經病變與本件事故應無關，原告就此部分
    之損害及不能對被告請求損害賠償；又縱認被告應為原告所受傷害負責，原告對
    於損害之發生亦與有過失，有民法第二百十七百十七條過失相抵之適用，另原告
    請求慰撫金金額顯然過高，喪失工作能力部分未提出證明，再者，原告於八十八
    年間曾向被告陸續借錢，迄今尚欠十一萬一千元未還，就此部分主張抵銷等語，
    資為抗辯。
三、原告主張兩造間屬於僱傭關係，業據其提出被告於八十七年十一月十九日出具予
    原告之在職證明書及九十年三月二十六日、四月十六日所發之律師函分別自承「
    本人雖為老板」及「本人雖為雇主」影本各一份附卷可參，應堪信為真實。雖被
    告對於原告提出之在職證明書辯稱：該在職證明書非伊製作，係原告向伊母親拿
    印章自行蓋的等語，惟按「民事訴訟法訟法第三百五十八條關於私文書經本人或
    其代理人簽名畫押蓋章或按指印者，推定為真正之規定，須其簽名畫押蓋章或按
    指印係本人或其代理人為之，在當事人間已無爭執，或經舉證人證明者，始得適
    用，固經本院著有判例（十八年上字第一五九一號），然如當事人承認印章真正
    ，而僅否認係其本人或代理人所蓋時，按諸舉證責任分配之原則，應由為此爭執
    之當事人負舉證之責」最高法院著有五十一年度台上字第三０一七號判決足資參
    照。本件被告對於在職證明書上印章之真正既不爭執，依據民事訴訟法第三百八
    十五條之規定，該在職證明書即推定為真正，被告雖辯稱該在職證明書非伊製作
    其上之章係原告向伊母親拿取而自行蓋用云云，依前揭最高法院判決要旨自應由
    被告就其抗辯事實之存在負舉證之責。今被告僅於言詞辯論時提出此項抗辯，而
    未見其提出任何證明以實其說，依舉證責任分配之原則即不能認其辯稱為真實，
    所辯不足採信。況依學說上對於僱傭關係及承攬關係之區分，雖以受僱人之工資
    係計時工資而承攬人之報酬係計件報酬為區分標準，惟多數學者均坦承此一分類
    標準並不準確，因事實上報酬計算並非主要給付內容，亦非主要問題，對於僱傭
    及承攬均可能發生計算標準上的變化；再依勞動基準法第二條對工資所作之定義
    ：「工資：係指勞工因工作而獲得之報酬；包括工資、薪金及按計時、計日、計
    月、計件以現金或實物等方式給付之獎金、津貼及其他任何名義之經常性給與均
    屬之。」，可知按件計酬與否固為僱傭關係抑或承攬關係之重要判斷標準，然絕
    非可以為雙方既然約定按件計酬則必屬承攬關係之認定，尚須觀察其勞務給付是
    屬於從屬性勞動抑或獨立勞動、是否屬一定期間之存續抑或僅為一次給付、是否
    須親自履行不得使用代理人等標準綜合判斷之。故被告以雙方係以論件計酬之方
    式計算酬勞應屬承攬關係等語所為之抗辯，尚不足採。
四、原告依民法第四百八十七條之一第一項、工廠法第四十五條、勞動基準法第五十
    九條第一款及第二款、民法第一百八十四條及民法第一百九十五條規定請求損害
    賠償，茲將原告所主張之各項請求權分別討論如下：
（一）民法第四百八十七條之一第一項：
    １民法第四百八十七條之一第一項規定：「受僱人服勞務，因非可歸責於自己之
      事由，致受損害者，得向僱用人請求賠償。」，因此欲判斷原告得否依據該條
      之規定向被告請求賠償，首須審究者為造成傷害之原因可否屬非可歸責原告之
      事由。對此，被告雖有如上之辯稱，並聲請傳訊證人徐羅椒妹、潘禮正、錢坤
      南證明原告之傷害係因原告酗酒而不小心跌倒所致，惟查，證人徐羅椒妹證稱
      ：「那天原告要上去拿鐵條，還沒拿到就跌下來，耳朵後面撞到，跌下來頭直
      接撞到地板，沒有撞到東西」，與被告所稱原告之傷害係因不小心跌倒後腦撞
      擊置於近處之剷土機所致即有未合，加以證人徐羅椒妹為被告母親其證言難免
      偏頗；另證人潘禮正證稱：「‧‧我知道原告有喝酒的習慣‧‧他每天均喝酒
      ‧‧他跌倒時，我已經離開了‧‧」，證人錢坤南證稱：「‧‧是在九十年三
      月十五日（經法官提示又稱忘記）老闆將他送耕莘醫院治療，老闆那天叫他作
      屋頂工作，他摔下去，他不小心摔倒了，他站在斜坡上，頭碰到挖土機，我在
      旁邊作模型，我是在他倒地後才看到的‧‧」，可知證人潘禮正既證稱原告跌
      倒時其已離開，證人錢坤南既證稱係在原告倒地後才看到，二人均非親見親聞
      本件事實發生之經過，況被告既於書狀中自承案發當時無其他員工在場，證人
      錢坤南證稱其當時在旁邊作模型之證言即有瑕疵，更有甚者其連本件事發時間
      都不復記憶，自難以此作為認定原告當天係因酗酒致不小心跌倒而受傷之證據
      。且對於原告當天是否酗酒乙節，經傳訊當日原告被送至耕莘醫院急診室時為
      原告診治之廖松語醫師，證稱：「原告那天身上沒有酒精味道，所以我沒有作
      酒精濃度的測試」，足證被告所辯不足採信。
    ２按「受僱人服勞務，其生命、身體、健康有受危害之虞者，僱用人應按其情形
      為必要之預防。」民法第四百八十三條之一定有明文，依據其立法理由可知該
      條係屬於僱用人對於受僱人負保護義務之規定，勞動基準法第八條之規定：「
      雇主對於僱用之勞工，應預防職業上災害，建立適當之工作環境及福利設施。
      其有關安全衛生及福利事項，依有關法律之規定。」亦同此意旨，而關於此等
      保護義務之具體內涵則可由相關之法律甚或行政規則探求。次按「雇主對於在
      高度二公尺以上之高處作業，勞工有墜落之虞者，應使勞工確實使用安全帶、
      安全帽及其他必要之防護具」，勞工安全衛生設施規則第二百八十一條定有明
      文。依據行政院勞工委員會北區勞動檢查所九十年十一月二十二日台九十勞北
      檢製字第０九０一０一六０五００號函所檢送於九十年四月二十三日派員前往
      德記企業社實施勞動檢查之相關資料，可知被告確有違反勞工安全衛生設施規
      則第二百八十一條之情事，是被告應注意遵守上開規定，切實執行，依其情形
      又無不能注意之情事，竟疏未注意，致原告受有頭部外傷併右側腦出血、泌尿
      道感染併低血壓、電解質失衡症之傷害，被告對此確有過失。
　　３依上所述，原告本件之傷害既係於服勞務時因非可歸責於自己之事由所致，自
　　　得依民法第四百八十七條之一第一項之規定向被告請求賠償。
（二）工廠法第四十五條：
      依工廠法第四十五條之規定，凡依法未能參加勞工保險之工人，因執行職務而
      致傷病殘廢或死亡者，工廠應參照勞工保險條例有關規定，給予補助費或撫卹
      費，其辦法由行政院定之，可知適用該條之主體須為法未能參加勞工保險之工
      人，且其傷病須因執行職務所致。本件依據行政院勞工委員會北區勞動檢查所
      九十年六月二十八日台九十勞北檢製字第九００八九四二號函所示意旨：因被
      告之企業社所雇用之勞工人數未滿五人，故勞工保險條例並未強制規定被告之
      企業社須為其僱用之勞工投保勞工保險，可據以認定被告屬於依法未能參加勞
      工保險之工人，且原告所受傷害係於被告加築鐵皮屋吊掛圓鐵管時請原告幫忙
      扶住鐵管而跌落，後腦撞擊置於近處之剷土機所致，為被告所不爭執，所謂職
      業災害，依勞工安全衛生法第二條第四項規定，係指勞工就業場所之建築物、
      設備、原料、材料、化學物品、氣體、蒸氣、粉塵等或作業活動及其他職業上
      原因引起之勞工疾病、傷害、殘廢或死亡，故本件原告係於就業場所中，因被
      告未依上開勞工安全衛生設施規則第二百八十一條之規定給予原告必要之安全
      設備，於執行職務受有傷害，其屬職業災害，應堪以認定。原告自得依該條之
      規定請求被告給予補助費或撫卹費。
（三）勞動基準法第五十九條第一款、第二款：
      原告主張被告該侵權行為事實係勞工遭遇職業災害而致傷害，該當於勞動基準
      法第五十九條第一款及第二款規定，故對於醫療費用與喪失工作收入部分（醫
      療中不能工作），併主張依職業災害受領補償權請求被告應依法對原告為補償
      。按依勞動基準法第五十九條之規定，其適用之情形為勞工因遭遇職業災害而
      致死亡、殘廢、傷害或疾病時，故本件原告之傷害係因遭遇職業災害已如前述
      ，故原告自得以此規定向被告請求補償其必需之醫療費用及於醫療中不能工作
      按其原領工資數額之補償。而所謂按其原領工資數額之補償，依據最高法院八
      十七年度台上字第一六二九號判決要旨，可知所謂原領工資，應係指勞工遭遇
      職業災害在醫療中不能工作，而無工資可得之前一日正常工作時間所得之工資
      而言；其工資為計月發給者，則以之前最近一月工資除以三十所得之金額為其
      一日之工資，故原告主張依勞動基準法第五十九條第二款請求醫療中不能工作
      之補償自應以此為計算基準。
（四）民法第一百八十四條第二項及第一百九十五條：
      按違反保護他人之法律，致生損害於他人者，負賠償責任，但能證明其行為無
      過失者，不在此限，民法第一百八十四條第二項定有明文。本件被告確有違反
      勞工安全衛生設施規則第二百八十一條之情事已如前述，勞工安全衛生設施規
      則可認為係保護他人之法律，被告對其行為又無法證明其無過失，故因而致生
      原告之損害，原告自得依該條規定請求被告賠償。復依民法第一百九十五條之
      規定，不法侵害他人之身體、健康者，被害人雖非財產上之損害，亦得請求賠
      償相當之金額。而所謂相當之金額，參酌最高法院五十一年台上字第二二三號
      判例要旨可知慰藉金之賠償須以使精神上受有痛苦為必要，其核給之標準應斟
      酌雙方身分資力與加害程度，及其他各種情形核定相當之數額。原告對於被告
      不法侵害其身體、健康，自得請求相當之慰撫金。
五、對於原告依據上開請求權所主張之賠償金額，逐一分述如下：
（一）醫療費用：
      原告於住院期間之醫療費用共三萬八千四百五十七元，看護費用共三萬五千三
      百元，二者合計共七萬三千七百五十五元，扣除因被告曾開立面額三萬零二百
      二十元之支票一紙先賠償一部與原告，故醫療費用部分被告尚應支付四萬三千
      五百三十七元之部分，業據原告提出耕莘醫院九十年四月四日之醫療費用收據
      、安安看護中心之收款證明單、票號ＴＡ0000000號支票為證，且為被
      告所不爭執，應認原告此部分之主張為有理由。
（二）喪失之工作收入：
      原告主張其受傷後，除住院期間無法工作，出院後因傷勢過重，已完全喪失工
      作能力顯未能痊癒，先以勞動基準法最低薪資每月一萬五千八百四十元計算二
      年內原告無法工作之損失，依霍夫曼氏之比例計算，被告應支付三十七萬一千
      一百零九元賠償金額之部分。因原告係依據勞動基準法第五十九條第二款主張
      此部分之補償，依該款前段之規定勞工在醫療中不能工作時，雇主應按其原領
      工資數額予以補償，而依據前開所述最高法院八十七年度台上字第一六二九號
      判決要旨，所謂原領工資，應係指勞工遭遇職業災害在醫療中不能工作，而無
      工資可得之前一日正常工作時間所得之工資而言；其工資為計月發給者，則以
      之前最近一月工資除以三十所得之金額為其一日之工資。故原告主張此項補償
      以勞動基準法之最低薪資為計算基準，顯然違反上開實務見解，又其並未對於
      該款之原領工資提出證明，自難認此部分之主張為有理由。另原告依據該款但
      書主張完全喪失工作能力之補償，因此之喪失原有工作能力之認定須經指定醫
      院之審定，依據卷內三家醫院之診斷資料，尚難認為已有此審定，故原告以該
      款但書主張喪失工作能力之主張亦無理由。
（三）慰撫金：
      原告主張因此次受傷所受之精神上痛苦甚鉅，請求被告應給付慰撫金二百六十
      萬元部分。對於慰撫金之酌定，所謂相當之金額，如前所述參酌最高法院五十
      一年台上字第二二三號判例要旨，其核給之標準應斟酌雙方身分資力與加害程
      度，及其他各種情形核定之。爰審酌耕莘醫院九十年十二月六日耕醫病歷字第
      一三二七號函所檢附之病歷摘錄單記載：「‧‧右眼以前即全盲，左眼清楚，
      腦部掃瞄發現腦挫傷出血‧‧所以本人認為，此次受傷因有腦部出血，視力應
      會受到影響‧‧」及台大醫院九十一年七月二十五日（九十一）校附醫秘字第
      九一００二０二九六０號函稱：「‧‧其於民國九十年七月四日在耕莘醫院眼
      科就診時，即已診斷有右眼眼球前房和玻璃體出血；而林先生在同年八月十五
      日前來本院眼科部就醫時，仍有明顯的前房出血狀況。由於病人曾在三軍總醫
      院接受右眼手術，故此出血之可能原因包括外力重及或手術合併症。林先生在
      本院眼科部接受檢查時，其左眼視力為零點壹，眼底並無異常所見，同年十月
      三日之詐盲檢查亦未發現其有詐盲現象；故推斷病人所患為疑似視神經病變，
      可能為頭部撞擊所引起‧‧」，故本件原告之右眼於於本件事故發生前即屬全
      盲與本件事故無關，而原告左眼視力減退與其於九十年二月二十三日在被告工
      廠工作時摔倒撞擊頭部，依據上開更莘醫院及台大醫院之函覆內容，二者間具
      有相當因果關係應堪予認定，故對於原告主張其視力幾全喪失，已屬重度殘障
      ，一生無法工作及獨立生活部分，應認原告右眼於事故發生前即屬全盲並非因
      此次加害行為所致，被告僅就其加害部分即左眼視力衰退部分負擔此部分之精
      神慰撫金，始屬相當，另審酌雙方之身分資力，認為被告應就其造成原告左眼
      視力減損所造成之精神上痛苦給付三十萬元之慰撫金。
六、關於被告過失相抵及抵銷之抗辯：
    被告抗辯原告所受之傷害係因原告於被告請其幫忙扶住鐵管時自己不小心跌倒後
    腦撞擊置於近處之剷土機所致，是原告對於損害之發生與有過失，應有民法第二
    百十七條過失相抵之適用，惟被告對於原告之此等過失並無法提出證明以實其說
    已如前述。況勞動基準法第五十九條係為保障勞工及其家屬之生存權，並保存或
    重建個人及社會勞動力之特別規定，非屬損害賠償之性質，並無民法第二十七條
    過失相抵規定之適用，最高法院著有八十七年度台上字第一六二九號判決要旨足
    資參照，是被告所辯自屬無據，不足採信。另被告主張原告於八十八年間曾向其
    陸續借錢，迄今尚欠十一萬一千元未還，就此部分主張抵銷，雖提出其所謂之借
    據為證，然查該借據僅為原告之筆記本，既未有原、被告之簽名，亦無法僅依其
    上之記載得知兩造間確有借貸關係存在及借貸金額為何，原告復否認曾向被告借
    款，故就此尚難認被告對於其抵銷之抗辯已盡其舉證之責任，其所為抵銷之抗辯
    尚屬無據。
七、綜上所述，原告主張依據民法第四百八十七條之一第一項、民法第一百八十四條
    、第一百九十五條第一項、工廠法第四十五條、勞動基準法第五十九條第一款之
    規定，請求被告給付醫療費用部分四萬三千五百三十七元及慰撫金三十萬元，合
    計共三十四萬三千五百三十七元，及自起訴狀繕本送達翌日起即九十年六月十四
    日起至清償日止按年息百分之五計算之利息，應屬有據，為有理由，應予准許；
    逾此部分之請求為無理由，應予駁回。
八、兩造陳明願供擔保，聲請宣告假執行或免為假行，經核原告勝訴部份，合於法律
    規定，爰分別酌定相當之擔保金額宣告之；原告其餘假執行之聲請，因該部份訴
    之駁回而失所依據，應併予駁回。
九、據上論結，本件原告之訴，為一部有理由，一部無理由，並依民事訴訟法第七十
    九條但書、第三百九十條第二項、第三百九十二條，判決如主文。
中　　　華　　　民　　　國　　九十一　　年　　十一　　    月　　十九  　日
                                              勞工法庭法  官　李維心
右為正本，係照原本作成。
如對本判決上訴，須於判決送達後廿日內向本院提出上訴狀
中　　　華　　　民　　　國　　九十一　　年　　十一　　　　月　　十九　　日
~B法院書記官　林梅珍
